臺灣高雄地方法院刑事判決　　　　　　　96年度交易字第90號
公　訴　人　臺灣高雄地方法院檢察署檢察官
被　　　告　丙○○
上列被告因公共危險等案件，經檢察官提起公訴（95年度偵字第
31892 號），嗣因被告就其被訴犯罪事實為有罪之陳述，經詢問
被告及檢察官之意見後，合議庭裁定由受命法官依簡式審判程序
獨任審理，並判決如下：
    主  文
丙○○服用酒類，不能安全駕駛動力交通工具而駕駛，處有期徒
刑參月，如易科罰金，以新臺幣壹仟元折算壹日。緩刑參年。
其他被訴部分不受理。
    事  實
一、丙○○為領有駕駛執照之人，明知酒後駕車易肇致危險，且
    於飲酒後呼氣中酒精濃度達每公升0.25毫克以上者，因駕駛
    操控能力降低，而不得駕車，其呼氣中酒精濃度達每公升0.
    55毫克以上，仍駕車者，則有危害公共危險之虞，竟仍於民
    國95年10月29日中午，在位於高雄縣梓官鄉之公司飲用啤酒
    後，於同日下午6 時許駕駛車號XV－2272號自小客車，沿高
    雄市○○區○○路由北往南方向行駛，行經高雄市○○區○○路與典昌路交岔路口處，因酒後注意力無法集中，且控制
    力下降，竟疏未注意車前狀況，且以時速66公里之速度超速
    行駛，適有甲○○所駕駛，搭載乙○○，車號ZO－3192 號
    自小客車沿德中路由南往北方向駛至上開路口，亦疏未注意
    ，未讓直行車先行，即貿然左轉典昌路，而遭丙○○所駕車
    號XV－2272號自小客車撞擊，致甲○○因此受有頭部外傷併
    顱內出向、左鎖骨骨折、左肩胛骨骨折之傷害；乙○○則因
    此受有左側第六肋骨骨折、頭部外傷之傷害（上開過失傷害
    部分業據告訴人甲○○、乙○○撤回告訴）。丙○○亦因受
    有胸部挫傷、右手多處擦傷之傷害送醫，復於同日晚間7 時
    5 6 分許抽血檢驗其血液中酒精濃度，經測得其血液中酒精
    濃度達93MG/DL ，即相當於呼氣中酒精濃度每公升0. 465毫
    克，經按酒精消退率計算丙○○於95年10月29日晚間6 時許
    發生事故時，其呼氣中酒精濃度應已達每公升0.61毫克（計
    算式為：[0.08 ×1.9]+0.465=0.617≒0.61），而查悉上情
    。
二、案經乙○○訴由高雄市政府警察局楠梓分局移送及臺灣高雄
    地方法院檢察署檢察官依職權指定甲○○之父陳麟針為代行
    告訴人偵查起訴。
    理  由
壹、有罪部分：
一、程序方面：
  (一)按除被告所犯為死刑、無期徒刑、最輕本刑為3 年以上有期
    徒刑之罪或高等法院管轄第一審案件者外，於法院行準備程
    序進行中，被告先就被訴事實為有罪之陳述時，審判長得告
    知被告簡式審判程序之旨，並聽取當事人、代理人、辯護人
    及輔佐人之意見後，裁定進行簡式審判程序；且受命法官行
    準備程序，與法院或審判長有同一之權限；又簡式審判程序
    之證據調查，不受刑事訴訟法第159 條第1 項、第161 條之
    2 、第161 條之3 、第163 條之1 及第164 條至第170 條規
    定之限制，刑事訴訟法第273 條之1 第1 項、第279 條第2
    項前段、第273 條之2 分別定有明文。
  (二)查被告丙○○所犯係死刑、無期徒刑、最輕本刑為3 年以上
    有期徒刑以外之罪，其於準備程序中就被訴事實為有罪之陳
    述，經法官告知簡式審判程序之旨，並聽取公訴人及被告之
    意見後，經本院裁定由受命法官獨任進行簡式審判程序，合
    先敘明。
二、實體方面：
  (一)前揭被告於95年10月29日晚間6 時許因酒後駕車肇事，其於
    肇事後經警施以酒精濃度測試，其血液中酒精濃度達93MG/D
    L ，即相當於呼氣中酒精濃度每公升0.465 毫克之事實，業
    據其於警詢、偵查中及本院審理時坦承不諱（見偵卷第4 頁
    、第38頁、本院卷第14頁），並供稱：伊在案發當日中午喝
    酒，案發當時伊車速達時速66公里等語（見本院卷第14頁、
    第15頁），復有被告之國軍左營醫院一般生化報告單1 紙、
    測試觀察紀錄表1 份、道路交通事故現場圖1 份、交通事故
    談話紀錄表2 份、現場相片8 幀、診斷證明書4 份在卷足憑
    （見偵卷第16頁、第17頁、第18頁、第19頁、第25頁），參
    以我國國人呼氣酒精消退率為每小時每公升0.062 至0.098
    毫克，平均值為每小時每公升0.08毫克，有內政部警政署刑
    事警察局91年1 月25日（91）刑鑑字第11718 號函足佐，是
    被告於95年10月29日晚間7 時56分許進行酒精濃度測試時，
    雖僅相當於呼氣中酒精濃度每公升0.465 毫克，然而被告於
    同日晚間6 時駕駛自小客車時與進行酒測時已相距1 小時56
    分之久，若依前開函示之酒精消退率推算，則被告於發生事
    故時之呼氣酒精濃度應達每公升0.61毫克（計算式為：[0.0
    8 ×1.9]+0.465=0.617≒0.61），佐以呼氣酒精濃度已達每
    公升0.55毫克者，屬輕到中度之酒精中毒，有導致反應較慢
    、感覺減低並影響駕駛之情形，肇事率為一般正常人之10倍
    ，亦有行政院國軍退除役官兵輔導委員會台北榮民總醫院88
    年8 月5 日（88）北總內字第26868 號函可參，本件被告於
    駕車時之呼氣酒精濃度既已達每公升0.61毫克，且駕車撞及
    被害人甲○○所駕汽車肇事，顯見被告酒後已不能安全駕駛
    動力交通工具。
二、核被告所為，係犯刑法第185 條之3 之服用酒類不能安全駕
    駛動力交通工具而駕駛罪。爰審酌被告明知飲用酒類後對於
    發生道路交通事故之機率，較未飲酒者為高，竟於飲酌酒類
    後仍不知謹慎，駕駛具有高度危險性之自小客車，無視於公
    眾生命財產安全，亦自陷於危險狀態之中，嚴重侵害道路交
    通往來之安全，並肇致本件車禍事故，惟念及其犯後坦承犯
    行，尚知悔悟，且無前科，有台灣高等法院被告前案紀錄表
    1 份在卷可稽（見本院卷第5 頁），復與被害人甲○○、乙○○達成和解，有調解程序筆錄1 件足憑（見本院卷第38頁
    ），而被害人甲○○就本件車禍之肇致亦有過失，及被告之
    智識程度僅國中畢業，家境勉持等一切情狀，量處如主文所
    示之刑，並諭知易科罰金之折算標準，以為懲儆。末查，被
    告前未曾受有期徒刑以上刑之宣告，已如前述（見本院卷第
    5 頁），被告因一時疏失致觸法網，其於本案審理期間均未
    再涉犯酒醉駕車等公共危險犯行，顯見其經此偵審程序及刑
    之宣告後，應知戒慎而無再犯之虞，本院認對其所宣告之刑
    以暫不執行為適當，爰併予宣告緩刑3 年，用啟自新。
貳  不受理部分：
一、公訴意旨略以：被告丙○○於民國95年10月29日下午6 時許
    酒後駕駛車號XV－2272號自小客車，沿高雄市○○區○○路
    由北往南方向行駛，行經高雄市○○區○○路與典昌路交岔
    路口處，竟疏未注意車前狀況，且以時速66公里之速度超速
    行駛，適有甲○○所駕駛，搭載乙○○，車號ZO－3192號自
    小客車沿德中路由南往北方向駛至上開路口，亦疏未注意，
    未讓直行車先行，即貿然左轉典昌路，而遭丙○○所駕車號
    XV －2272 號自小客車撞擊，致甲○○因此受有頭部外傷併
    顱內出向、左鎖骨骨折、左肩胛骨骨折之傷害；乙○○則因
    此受有左側第六肋骨骨折、頭部外傷之傷害。因認被告涉有
    刑法第284 條第1 項前段之過失傷害及同條第1 項後段之過
    失致重傷害罪嫌。
二、按告訴乃論之罪，告訴人於第一審辯論終結前，得撤回其告
    訴；又告訴經撤回者，法院應諭知不受理之判決，刑事訴訟
    法第238 條第1 項、第303 條第3 款均有明定。次按刑事訴
    訟法第273 條之1 第1 項規定所謂「被告先就被訴事實為有
    罪之陳述」乃簡式審判程序發動之要件，審理犯罪事實成立
    與否及其訴追要件是否具備，仍屬法院之法定職責，且依刑
    事訴訟法第273 條之2 規定，簡式審判程序僅在證據調查上
    較諸通常審判程序更為簡便，非如同法第449 條第3 項明文
    規定簡易判決處刑應以有罪判決為限，從而法院於改行簡式
    審判程序後，為達訴訟經濟之要求，使訴訟儘速終結，讓被
    告免於訟累，則在告訴乃論之罪部分，經合法撤回告訴，且
    當事人俱無爭議之情況下，仍可在有罪判決內就該撤回告訴
    部分為不受理之諭知（臺灣高等法院暨所屬法院94年法律座
    談會刑事類提案第28號審查意見研討結果亦同此見解，見本
    院卷第87頁），合先敘明。
三、本件被告所涉過失傷害及過失致重傷案件，經檢察官提起公
    訴，認被告係犯刑法第284 條第1 項前段、後段之過失傷害
    罪、過失致重傷害罪，依同法第287 條前段之規定均須告訴
    乃論。茲據告訴人即被害人甲○○、乙○○於本院審理中，
    與被告達成和解，並均具狀聲請撤回其告訴，此有調解程序
    筆錄1 份、刑事撤回告訴狀1 在卷可憑（見本院卷第38頁、
    第40頁），揆諸前開說明，爰併予諭知此部分不受理判決之
    判決。
據上論斷，應依刑事訴訟法第273 條之1 第1 項、第299 條第1
項前段、第303 條第3 款，刑法第185 條之3 、第41條第1 項、
第74條第1 項第1 款，刑法施行法第1 條之1 第2 項，判決如主
文。
本案經檢察官董秀菁到庭執行職務。
中　　華　　民　　國　　96　　年　　5 　　月　　8 　　日
                  交通法庭      法　官  賴文姍
以上正本證明與原本無異。
如不服本判決，應於送達後10日內，向本院提出上訴狀。
中　　華　　民　　國　　96　　年　　5 　　月　　8 　　日
                                書記官  王高山
附錄本案論罪科刑法條：
刑法第185條之3：
  服用毒品、麻醉藥品、酒類及其他相類之物，不能安全駕駛動
  力交通工具而駕駛者，處1 年以下有期徒刑、拘役或30,000元
  以下罰金。
